臺灣臺北地方法院民事裁定
111年度消債更字第255號
聲  請  人  
即  債務人  林偉智  

代  理  人  周書甫律師                  
相  對  人  
即  債權人  台北富邦商業銀行股份有限公司


法定代理人  程耀輝   


相  對  人  
即  債權人  臺灣新光商業銀行股份有限公司




法定代理人  李增昌   
代  理  人  賴輝豐  
            蔡鴻儒  
即  債權人  永豐商業銀行股份有限公司

法定代理人  曹為實   
相  對  人  
即  債權人  玉山商業銀行股份有限公司

法定代理人  黃男州   
相  對  人  
即  債權人  黃允裕  
相  對  人  
即  債權人  新光人壽保險股份有限公司


法定代理人  潘柏錚   
    主  文
債務人甲○○自民國111年11月25日下午4時起開始更生程序。
命司法事務官進行本件更生程序。
    理  由
一、按債務人不能清償債務或有不能清償之虞者，得依本條例所
    定更生或清算程序，清理其債務；債務人對於金融機構負債
    務者，在聲請更生或清算前，應向最大債權金融機構請求協
    商債務清償方案，或向其住、居所地之法院或鄉、鎮、市、
    區調解委員會聲請債務清理之調解，消費者債務清理條例（
    下稱消債條例）第3條、第151條第1項分別定有明文。此係
    採前置協商主義，是債務人於協商程序中，自應本於個人實
    際財產及收支狀況，依最大誠信原則，商討解決方案。如終
    究不能成立協商，於聲請更生或清算時，法院審酌上開條文
    所謂「不能清償或有不能清償之虞」，允宜綜衡債務人全部
    收支、信用及財產狀況，評估是否因負擔債務，而不能維持
    人性尊嚴之最基本生活條件，所陳報之各項支出，是否確屬
    必要性之支出，如曾有協商方案，其條件是否已無法兼顧個
    人生活之基本需求等情，為其判斷之準據。又法院開始更生
    或清算程序之裁定，應載明其年、月、日、時，並即時發生
    效力。法院開始更生或清算程序後，得命司法事務官進行更
    生或清算程序，必要時得選任律師、會計師或其他適當之自
    然人或法人1人為監督人或管理人，復為同條例第83條第1 
    項、第16條第1項所明定。
二、本件聲請意旨略以：債務人前積欠債務無力清償，雖曾與債
    權人等成立協商，惟嗣後因無力履行協商方案而毀諾。因債
    務人所負包含利息、違約金在內之無擔保或無優先權債務總
    額未逾新臺幣（下同）12,000,000元，復未經法院裁定開始
    清算程序或宣告破產，爰聲請更生等語。
三、經查：
　㈠查債務人於提出本件更生之聲請前，曾於民國111年3月18日
    ，向本院聲請債務清理之前置調解，惟於111年4月29日調解
    不成立，此有置調解不成立通知書在卷可稽（見本院111年
    度北司消債調字第115號卷第123頁，下稱調解卷)，應無疑
    義。準此，因債務人本件更生之聲請，程序部分經核於法並
    無不合，是以，本院自應綜合其目前全部收支及財產狀況，
    評估是否已達不能維持最低生活條件，而有「不能清償債務
    或有不能清償之虞」之情形。 
　㈡債務人收入部分：
　　查債務人主張其目前任職於臺北市政府環境保護局，每月收
    入約為44,000元等情（見本院卷第117頁）。經查，依據本
    院職權調閱之債務人勞工保險投保資料記載(見本院卷第35
    頁至第37頁)，債務人自90年1月30日起即加保於臺北市政府
    環境保育局迄今，堪信債務人有關其目前受僱於臺北市政府
    環境保育局之主張為真實。惟查，債務人就其每月收入約為
    44,000元之主張，未能提出具體之事證已實其說；又經本院
    職權調閱之債務人稅務電子閘門所得資料調件明細表查明，
    債務人於110年間自臺北市政府環境保育局受領之薪資達740
    ,649元，109年間則為746,749元(見本院卷第39頁、第43頁
    ），是以，本院認應以債務人平均薪資收入之每月61,974元
    ，作為計算債務人目前清償債務能力之基準。另依據前開債
    務人稅務電子閘門所得資料調件明細表記載，債務人名下尚
    有太平洋電線電纜股份有限公司之股票，價值12,000元，附
    此敘明。
　㈢債務人支出部分：
　⒈按債務人必要生活費用，以最近一年衛生福利部或直轄市政
    府所公告當地區每人每月最低生活費1.2倍定之。消債條例
    第64條之2第1項定有明文。次按債務人依本條例第43條第6
    項第3款、第81條第4項第3款規定所表明之必要支出數額，
    係指包括膳食、衣服、教育、交通、醫療、稅賦開支、全民
    健保、勞保、農保、漁保、公保、學生平安保險或其他支出
    在內之所有必要支出數額；債務人聲請更生或清算時所提財
    產及收入狀況說明書，其表明每月必要支出之數額，與本條
    例第64條之2第1項、第2項規定之認定標準相符者，毋庸記
    載原因、種類及提出證明文件。消債條例施行細則第21條之
    1第1項、第2項分別定有明文。
　⒉查債務人主張其本人每月生活必要支出之數額，應以111年度
    臺北市政府所公告最低生活費之1.2倍即每月22,418元計算
    等情，經查，債務人目前應係居住於臺北市○○區○○○路0段00
    0號3樓之房屋，此有租賃契約影本在卷可證(見調解卷第15
    頁)，應無疑義，揆諸上開消債條例條文規定，債務人之前
    開主張自應予准許。
　⒊次查，債務人主張其每月尚需支出債務人父親及兩名子女之
    扶養費，合計為12,000元等情，經查，依據債務人所陳報戶
    籍謄本影本記載，債務人參子林00為00年出生，尚未成年，
    應確有由債務人負擔扶養費用之必要，是債務人有關其每月
    應負擔參子林00扶養費5,000元之主張，自應予准許。惟查
    ，債務人有關其每月尚需支出債務人父親扶養費4,000元、
    女兒扶養費3,000元之主張，並未提出相關事證以實其說，
    本院於111年6月17日，以北院忠民物消111年度消債補字第2
    12號函，命債務人說明受扶養人之收入狀況、是否有其他扶
    養義務人、其他扶養義務人之收入狀況等必要資訊，並請債
    務人提出受扶養人及受扶養人之全部扶養義務人之近兩年所
    得稅、全國財產稅總歸戶財產查詢清單、所有金融機構帳戶
    存摺或交易明細、戶籍謄本等件以供本院查驗，並敘明債務
    人若有漏未提出之情形，本院即依法剔除該部分扶養費支出
    等語(見本院卷第112頁)，惟債務人迄今仍未補正，致本院
    無從認定債務人之父親及女兒等是否確有由債務人負擔扶養
    費之必要，亦無從認定債務人所應負擔之扶養費數額，是以
    ，債務人有關其每月尚需支出父親扶養費4,000元、3,000元
    ，難認有據，不應予准許。
　㈣綜上所述，債務人目前每月收入61,974元，扣除債務人本人
    生活必要支出22,418元及扶養費5,000元後，雖餘34,556元
    ，惟債務人目前所積欠債務應已達至少4,795,094元（包含
    一般債權人債權1,980,000元、金融機構無擔保債權2,815,0
    94元，見調解卷第37頁、第107頁），於扣除債務人名下財
    產價值12,000元後，尚餘至少4,783,094元待清償。以此數
    額計算，債務人尚需11.5年方得清償其債務(計算式：4,783
    ,094元÷34,556元≒138.4月≒11.5年)，於加計利息、違約金
    後，債務人恐需更長之時間方得完全清償其債務，應足認債
    務人已有不能清償債務之虞。準此，因本院於審酌債務人之
    財產、信用、勞力及生活費用支出等狀況後，認債務人客觀
    上經濟狀況已有不能清償債務之虞，而有藉助更生制度調整
    其與債權人間之權利義務關係而重建其經濟生活之必要，是
    以，本院自應許聲請人得藉由更生程序清理債務。
四、據上論結，債務人係一般消費者，並未從事營業活動，依其
    全部收支及財產狀況應足認有不能清償債務之情事，且其所
    負無擔保或無優先權之債務總額亦未逾12,000,000元，又債
    務人未經法院裁定開始清算程序或宣告破產，並查無消債條
    例第6條第3項、第8條或第46條各款所定駁回更生聲請之事
    由存在，則債務人聲請更生，應予准許，並依上開規定命司
    法事務官進行本件更生程序，爰裁定如主文。而債務人應提
    出足以為債權人會議可決或經法院認為公允之更生方案以供
    採擇，而司法事務官於進行本件更生程序、協助債務人提出
    更生方案時，亦應依債務人之薪資變化、社會常情及現實環
    境衡量債務人之償債能力，並酌留其生活上應變所需費用，
    進而協助債務人擬定允當之更生方案，始符消費者債務清理
    條例重建債務人經濟生活之立法目的，附此敘明。
五、依消費者債務清理條例第11條第1項、第45條第1項、第16條
　　第1項，裁定如主文。　　
中華民國111年11月25日
                  民事第二庭　  法　官　陳雅瑩
以上正本係照原本作成
本裁定不得抗告。
本件裁定已於111年11月25日下午4時公告。
中華民國111年11月25日
                                書記官　陳薇晴